【裁判字號】    97,審聲,1481
【裁判日期】    971125
【裁判案由】    聲明異議
【裁判全文】
臺灣高雄地方法院民事裁定            97年度審聲字第1481號
異  議  人  甲○○
相  對  人  乙○○
上列當事人間清償債務強制執行事件，異議人對於中華民國97年
10月21日本院民事執行處司法事務官所為97年度司執字第59216
號裁定提出異議，本院裁定如下：
    主  文
異議駁回。
    理  由
一、按強制執行事件，由法官或司法事務官命書記官督同執達員
    辦理之。本法所規定由法官辦理之事項，除拘提、管收外，
    均得由司法事務官辦理之。強制執行法第3 條及法院組織法
    第17條之2 第1 項第2 款分別定有明文。又當事人或利害關
    係人，對於執行法院強制執行之命令，或對於執行法官、書
    記官、執達員實施強制執行之方法，強制執行時應遵守之程
    序，或其他侵害利益之情事，得於強制執行程序終結前，為
    聲請或聲明異議；前項聲請或聲明異議，由執行法院裁定之
    。亦為強制執行法第12條第1 項、第2 項所明定。則依上開
    條文規定，司法事務官於強制執行程序中就當事人或利害關
    係人依第12條所為之聲請或聲明異議，自得立於執行法院之
    地位先為准駁之裁定（處分）。次按司法事務官處理事件所
    為之處分，與法院所為者有同一之效力。當事人對於司法事
    務官處理事件所為之終局處分，得於處分送達後10日之不變
    期間內，以書狀向司法事務官提出異議。司法事務官認前項
    異議有理由時，應另為適當之處分；認異議為無理由者，應
    送請法院裁定之。法院認第一項之異議為有理由時，應為適
    當之裁定；認異議為無理由者，應以裁定駁回之。民事訴訟
    法第240 之3 條及第240 之4 條亦分別定有明文。本件異議
    人係對於本院民事執行處司法事務官所為之執行命令為聲請
    （即異議人聲請撤銷對其退休俸之扣押命令），經司法事務
    官就該聲請為裁定（即依強制執行法第12條第2 項規定所為
    之裁定，裁定結果為駁回其之聲請），異議人對該裁定不服
    而提出異議，司法事務官認其異議無理由而送請本院為裁定
    ，經核與上開條文規定要件及意旨相符，尚無處理程序或權
    限上之瑕疪，先予說明。
二、經查，本件相對人係持本院核發之債權憑證聲請就異議人在
    第三人臺灣郵政股份有限公司高雄縣新樂郵局（下稱新樂郵
    局）帳戶內之存款為查封，經本院民事執行處於97年6 月20
    日核發執行命令為扣押，新樂郵局並於97年7 月4 日陳報該
    帳戶已扣押新台幣（下同）207,780 元完畢。異議人則以上
    開存款債權係異議人每半年之退休俸，其中2/3 為維持異議
    人及共同生活之親屬之生活所必需，而請求僅扣押1/3 。本
    院民事執行處經審酌後，認異議人現年58歲，尚有工作能力
    ，並有車輛乙輛，且其配偶林淑美96年度薪資所得為467,
    015 元，現每月投保薪資為40,100元，則林淑美之收入已足
    以維持異議人夫妻生活所必需。至異議人所稱林淑美每月應
    繳納貸款58,900元部分，係林淑美個人之信用卡消費借貸款
    及其他欠款，並非維持生活所需之必要支出，尚難採為得變
    更扣押範圍之依據，乃駁回其聲請等情，業經本院依職權調
    取該案全卷查明屬實。
三、異議人之異議意旨略以：相對人所持債權憑證所載之本票係
    高利貸款所得，且強求應辦理土地抵押權設定，顯非合法。
    且伊現年已58歲，並領有身心障礙手冊，實難以另行覓得工
    作，而伊之配偶林淑美個人信用卡消費借貸款及其他欠款，
    倘未按月償還，即可能遭金融機構向法院聲請強制扣薪而影
    響生計，故每月償還貸款所支出之金額應屬維持生活之必要
    支出，爰聲明異議，請求廢棄原裁定等語。
四、按強制執行，應依執行名義為之，此從強制執行法第4 條規
    定觀之即明。本件相對人向本院聲請強制執行之執行名義為
    本院96年度執字第125498號債權憑證，該債權憑證則係依本
    院96年度票字第17638 號民事裁定所核發，則相對人所得聲
    請強制執行之債權數額即應依上開本票裁定為認定。而相對
    人聲請就異議人在新樂郵局之存款債權，於上開裁定所示債
    權範圍內予以扣押，本院民事執行處依此核發執行命令，該
    命令內容復與債權憑證之記載內容相符，自無違誤。至異議
    人雖主張相對人所持執行名義實係高利貸款所得，且強求票
    主辦理土地抵押權設定，顯非合法等語，然此等事宜均屬實
    體事項之爭執，並非執行法院於執行程序所得審酌之事項，
    本院自亦無在異議程序中為審酌，先予說明。次按當事人或
    利害關係人，對於執行法院強制執行之命令，或對於執行法
    官、司法事務官、書記官、執達員實施強制執行之方法，強
    制執行時應遵守之程序，或其他侵害利益之情事，固得於強
    制執行程序終結前，為聲請或聲明異議，但執行程序一經終
    結，即不容再有所主張，此觀強制執行法第12條第1 項前段
    規定自明，並有最高法院37年上字第7672號判例意旨可供參
    酌。經查，本院民事執行處就扣押異議人在新樂郵局之存款
    債權，已於97年10月23日核發雄院高97司執莊字第59216 號
    收取命令，相對人並於97年11月5 日持上開收取命令向新樂
    郵局收取扣押之存款207,781 元等情，業經本院依職權查證
    明確，有電話紀錄在卷可稽。故本件強制執行程序既已因相
    對人向新樂郵局收取存款完畢而告終結在案，即無再從再為
    撤銷或變更，異議人聲請撤銷業已終結之強制執行程序，即
    無實益。從而，異議意旨指摘原裁定不當，求予廢棄，為無
    理由，應予駁回。
五、據上論結：本件異議為無理由，依強制執行法第30條之1 、
    民事訴訟法第240 條之4 第3 項後段，裁定如主文。
中    華    民    國    97    年    11    月    25    日
                            民事第二庭
                                法  官  林紀元
以上正本係照原本作成。
如不服本裁定應於送達後10日內向本院提出抗告狀，並繳納裁判
費新台幣1,000元。
中    華    民    國    97    年    11    月    25    日
                                書記官  林怡君


司法院資訊處製作；財團法人民間司法改革基金會備份。
